最高法院刑事判決                              八十七年度台上字第一二六二號
    上  訴  人  甲○○  男
右上訴人因違反槍砲彈藥刀械管制條例案件，不服台灣高等法院花蓮分院中華民國八
十七年一月二十二日第二審判決（八十六年度上重訴字第五○六號，起訴案號：台灣
台東地方法院檢察署八十六年度偵字第六六二、一四九一號），提起上訴，本院判決
如左：
    主  文
原判決關於違反槍砲彈藥刀械管制條例部分撤銷，發回台灣高等法院花蓮分院。
    理  由
本件原判決認定上訴人甲○○未經許可，基於概括之犯意，自民國八十五年十一月上
旬起至同年十二月上旬止，先後在台北縣新莊市○○路四七二號十三樓及台北縣中和
市○○路三十九號三樓住處內，將其所購原不具殺傷力之仿奧地利克拉克型半自動玩
具手槍、子彈，利用其所有之鑽孔機等工具，同時改造完成具有殺傷力之玩具手槍六
把（含彈夾三個、紅外線瞄準器一個）、子彈二十八發（其中已試射四發）。除將其
中改造之玩具手槍（槍枝管制編號00000000000號）一把及子彈七發交予
侯嘉源保管；侯嘉源於同年十一月十三日上午六時三十分許，持有上開槍彈，為警查
獲（侯嘉源部分另案偵辦）。又將其中一把改造玩具手槍（槍枝管制編號00000
00000號、含紅外線瞄準器一個）及子彈九發、制式九○手槍子彈一發，與黃恭
源二人共同於同年十一月十四日下午二時許，持往高雄市前金區○○○路五七七號六
樓之十寄放在許俊宏住處，經警查獲（許俊宏、黃恭源部分另案審理）。上訴人復於
同年十一月十四日晚上九時許，攜帶其中改造玩具手槍一把（槍枝管制編號0000
000000號）及子彈三發，住宿於高雄市左營區三多汽車旅館三○一六號房時，
再為警查獲。嗣台北市政府警察局循線於八十六年一月十七日凌晨一時三十分許，在
前揭台北縣中和市○○路三十九號三樓之住處內，查獲其中改造玩具手槍三把（槍枝
管制編號000000000－0號）、子彈八發，及已製造完成尚未組合成槍械之
零組件與其所有改造槍彈所用之鑽孔機等工具（詳如原判決附表）等情。因而撤銷第
一審關於此部分之判決，改判仍依想像競合犯關係論處上訴人連續未經許可，製造彈
藥罪刑（累犯）。固非無見。惟查：(一)沒收，於裁判時併宣告之，刑法第四十條定有
明文，故沒收之物不特須於犯罪事實中為具體之記載，並應於主文內詳加宣示，方足
以為執行時之根據。上訴人改造之槍枝六把、子彈二十四發、紅外線瞄準器一個及原
判決附表所示之改造槍彈工具，原判決固於事實欄內為翔實之記載並於理由內說明其
應予沒收之根據。然主文內卻漏未為宣告沒收之諭知，致主文之宣示與事實之記載及
理由之說明不相一致，其判決即難謂非違法。(二)違禁物沒收，具有保安處分性質，應
適用裁判時法，即應以刑法第三十八條第一項第一款為宣告沒收之依據。槍砲彈藥刀
械管制條例於八十六年十一月十一日修正時，於第四條第二項、第五條、第十三條第
一、四項增訂：本條例所稱槍砲、彈藥，包括其主要組成零件，未經許可，不得製造
、販賣、運輸、持有、寄藏。則槍砲彈藥之主要組成零件自屬違禁物。台北市政府警
察局於八十六年一月十七日，在台北縣中和市○○路三十九號三樓查扣上訴人所有如
同附表編號一之滑套三個，編號二之成品槍管五支，編號四之火藥一瓶，編號八之撞
針彈簧三條，似均屬內政部所公告之槍砲彈藥之主要組成零件（見內政部八十六年十
一月二十四日內警字第八六七○六八三號公告）。原判決理由內說明該等扣押物品
為上訴人所有供犯罪所用之物，依刑法第三十八條第一項第二款規定沒收，其法律之
適用，是否妥適，亦不無商榷之餘地。(三)修正前槍砲彈藥刀械管制條例第十三條之二
第三項規定：犯第七條至第十三條之罪，於偵查及審判中自白，並供述槍砲、彈藥之
來源及去向，因而查獲者，減輕或免除其刑。上訴人於檢警偵訊中自白製造槍彈之犯
行，台北市政府警察局並於八十六年一月十七日，在台北縣中和市○○路三十九號查
扣上訴人改造之玩具手槍三把、子彈八發（見八十六年度偵字第二四一一號卷第四－
十一、二十一－二十三頁）。據該局移送書所載：『……侯嘉源（另案被告）向警方
供稱綽號「小馬」男子擁有改造槍枝並自願到隊說明，適時馬嫌（指上訴人）來訪並
帶同警方至其住處搜索……查獲馬嫌所有之改造槍枝三支、子彈八發……』等語（見
同上卷第一頁），則該局所查扣之上述槍彈，究係由於另案被告侯嘉源之供述抑或出
於上訴人之自白而查獲﹖尚屬不明。此攸關上訴人刑責得否減免之問題，自應調查清
楚，審認明白，以為適用法律之基礎，原審未為翔實調查，遽行定讞，自不足以昭折
服。以上為上訴意旨所指摘及本院得依職權調查之事項，應認原判決關於違反槍砲彈
藥刀械管制條例部分，有撤銷發回更審之原因。
據上論結，應依刑事訴訟法第三百九十七條、第四百零一條，判決如主文。
中      華      民      國    八十七    年      四      月      九      日
                              最高法院刑事第八庭
                                  審判長法官  紀  俊  乾
                                        法官  楊  商  江
                                        法官  黃  正  興
                                        法官  賴  忠  星
                                        法官  林  茂  雄
      右正本證明與原本無異
                                              書  記  官
中      華      民      國    八十七    年      四      月     十三     日
